臺灣臺中地方法院刑事判決             100年度訴字第1729號
公  訴  人  臺灣臺中地方法院檢察署檢察官
被      告  廖上文
上列被告因違反毒品危害防制條例案件，經檢察官提起公訴（10
0 年度毒偵字第1473號），嗣經本院合議庭裁定由受命法官獨任
行簡式審判程序，本院判決如下：
    主    文
廖上文施用第一級毒品，累犯，處有期徒刑壹年。
    犯罪事實
一、廖上文曾因施用毒品案件，先後經法院裁定送觀察、勒戒、
    強制戒治及論罪科刑執行完畢，其中於98年間，因施用毒品
    案件，經本院以98年度訴字第2391號判處有期徒刑1年確定
    ，，接續其另案有期徒刑之執行，於99年11月21日縮短刑期
    執行完畢。詎猶不知警惕，復基於施用第一級毒品之犯意，
    於100年2月14日21時許，在其位於臺中市○○區○○街128
    號住處內，以將第一級毒品海洛因置於注射針筒內，再以水
    稀釋混合後，注射於身體血管之方式，施用第一級毒品海洛
    因1次。嗣於100年2月15日，因其係毒品應受採尿列管人口
    ，為警徵得其同意採尿送驗，結果呈嗎啡陽性反應（閾值濃
    度高達25242ng/ml）而查獲。
二、案經臺中市政府警察局第四分局報請臺灣臺中地方法院檢察
    署檢察官偵查起訴。
    理    由
一、上開事實，業據被告廖上文於本院審理時坦承不諱，且被告
    經警徵得其同意所採集尿液，經送驗結果，呈嗎啡陽性反應
    ，且閾值濃度高達25242ng/ml，有中山醫學大學附設醫院檢
    驗科藥物檢測中心100年2月24日實驗編號第0000000號尿液
    檢驗報告1紙在卷可證，堪認被告上開自白確與事實相符，
    足以採信。按施用第一、二級毒品為犯罪行為，毒品危害防
    制條例第10條定有處罰明文。故施用第一、二級毒品者，依
    前揭規定本應科以刑罰。惟基於刑事政策，對合於一定條件
    之施用者，則依同條例第20條、第23條之規定，施以觀察、
    勒戒及強制戒治之保安處分。又毒品危害防制條例於92年7
    月9日修正公布，自93年1月9日施行，其中第20條、第23條
    將施用毒品之刑事處遇程序，區分為「初犯」及「5年內再
    犯」、「5年後再犯」。依其立法理由之說明：「初犯」，
    經觀察、勒戒或強制戒治後，應為不起訴處分或不付審理之
    裁定；經觀察、勒戒或強制戒治執行完畢釋放後，「5年內
    再犯」者，因其再犯率甚高，原實施之觀察、勒戒及強制戒
    治既已無法收其實效，爰依法追訴或裁定交付審理。至於經
    觀察、勒戒或強制戒治執行完畢釋放後，「5年後再犯」者
    ，前所實施之觀察、勒戒或強制戒治已足以遮斷其施用毒品
    之毒癮，為期自新及協助其斷除毒癮，仍適用「初犯」規定
    ，先經觀察、勒戒或強制戒治之程序。從而依修正後之規定
    ，僅限於「初犯」及「5年後再犯」二種情形，始應先經觀
    察、勒戒或強制戒治程序。倘被告於5年內已再犯，經依法
    追訴處罰，縱其第3次（或第3次以上）再度施用毒品之時間
    ，在初犯經觀察、勒戒或強制戒治執行完畢釋放5年以後，
    已不合於「5年後再犯」之規定，且因已於「5年內再犯」，
    顯見其再犯率甚高，原實施觀察、勒戒或強制戒治，已無法
    收其實效，即應依該條例第10條處罰。至於第3次（或第3次
    以上）施用毒品之時間，是否宜有期間限制？以多久為適宜
    ？則分屬刑事政策、專門醫學之範圍，非審判機關所能決定
    ，有待循立法途徑解決（最高法院97年度第5次刑事庭會議
    決議）。而查被告曾因施用毒品案件，先後經法院裁定送觀
    察勒戒、強制戒治及論罪科刑執行完畢，其中於98年間，經
    本院以98年度訴字第2391號判處有期徒刑1年確定，接續其
    另案有期徒刑之執行，於99年11月21日縮短刑期執行完畢之
    事實，有臺灣臺中地方法院檢察署刑案資料查註紀錄表、臺
    灣高等法院被告前案紀錄表各1份附卷足憑，是其於施用毒
    品案件經觀察勒戒、強制戒治執行完畢，復另於5年內因施
    用毒品案件經法院論罪科刑執行完畢獲釋放後，再犯毒品危
    害防制條例第10條之罪，事證明確，被告犯行，洵堪認定。
二、查海洛因係毒品危害防制條例第2條第2項第1款規定之第一
    級毒品，是被告所為，係犯同條例第10條第1項之施用第一
    級毒品罪。被告持有第一級毒品之行為，應為施用之高度行
    為所吸收，不另論罪。被告前因施用毒品案件，經本院以98
    年度訴字第2391號判處有期徒刑1年確定，接續其另案有期
    徒刑之執行，於99年11月21日縮短刑期執行完畢，有如前述
    ，其於有期徒刑執行完畢後5年內，再故意犯本件有期徒刑
    以上之罪，依刑法第47條第1項之規定，構成累犯，並應加
    重其刑。爰審酌被告前已有多次施用毒品紀錄，經送觀察、
    勒戒、強制戒治及法院多次論罪科刑執行完畢後，仍無法戒
    除毒癮，今再為施用，顯見自制力不足，法治觀念之淡薄，
    然施用毒品究屬戕害自身健康之犯罪，被告施用毒品尚未造
    成他人明顯之危害，且於本院審理已坦認犯行，犯後態度尚
    可，並兼衡被告犯罪之動機、目的、手段及其尿液中之嗎啡
    含量閾值濃度高達25242ng/ml，暨公訴人請求科處有期徒刑
    1年5月等一切情狀，量處如主文所示之刑。
據上論斷，應依刑事訴訟法第273條之1第1項、第299條第1項前
段，毒品危害防制條例第10條第1項，刑法第11條前段、第47條
第1項，判決如主文。
本案經檢察官張容珊到庭執行職務。
中    華    民    國   100    年    8     月    31    日
                  刑事第十八庭  法  官  林世民
以上正本證明與原本無異。
如不服本判決應於收受判決後10日內向本院提出上訴書狀，並應
敘述具體理由；其未敘述上訴理由者，應於上訴期間屆滿後20日
內向本院補提理由書（均須按他造當事人之人數附繕本）「切勿
逕送上級法院」。
                                書記官  紀俊源
中    華    民    國   100    年    8     月    31    日